【裁判字號】    97,訴,1924
【裁判日期】    980120
【裁判案由】    清償借款
【裁判全文】
臺灣臺中地方法院民事判決  97年度訴字第1924號
原      告  丙○○○
訴訟代理人  黃英傑律師
被      告  陳瑞龍即正大機械工衛聯合技師事務所
被      告  戊○○
            丁○○
                        8樓
兼  上二人
共      同
訴訟代理人乙○○
當事人間請求清償借款等事件，本院於中華民國98年1月6日言詞
辯論終結，判決如下：
    主    文
被告陳瑞龍應給付原告新臺幣肆佰參拾捌萬肆仟元，及其中新臺
幣肆佰參拾壹萬元自民國九十七年七月三十日起至清償日止按週
年利率百分之六計算之利息；被告乙○○應給付原告新臺幣貳佰
參拾貳萬元，及其中新臺幣柒拾萬元自民國九十七年七月三十日
起至清償日止按週年利率百分之六計算之利息；其中新臺幣壹佰
陸拾貳萬元自民國九十七年七月三十日起至清償日止按週年利率
百分之五計算之利息；關於本項被告乙○○應給付之部分，於任
一被告為給付之範圍，他被告同免其責任。
被告陳瑞龍即正大機械工衛聯合技師事務所應給付原告新臺幣壹
佰壹拾貳萬元，被告乙○○應就其中新臺幣壹佰萬元負連帶給付
責任，及均就其中新臺幣壹佰萬元部分連帶給付自民國九十七年
十月十五日起至清償日止按週年利率百分之六計算之利息。
被告戊○○、丁○○就前項部分，應連帶給付原告其中新臺幣壹
佰萬元，及均自民國九十七年十月十五日起至清償日止按週年利
率百分之五計算之利息。如任一被告為給付之範圍，他被告同免
其責任。
原告其餘之訴駁回。
訴訟費用新臺幣伍萬伍仟伍佰肆拾玖元，由被告陳瑞龍、乙○○
、戊○○、丁○○連帶負擔新臺幣壹萬零捌拾柒元、由被告陳瑞
龍、乙○○連帶負擔新臺幣貳萬參仟肆佰壹拾伍元、餘由被告陳
瑞龍負擔。
    事實及理由
甲、程序方面：
壹、原告原起訴聲明：「被告陳瑞龍、戊○○、丁○○應連帶給
    付原告新台幣（下同）2,884,000元及自支付命令送達翌日
    起按年利率百分之6計算之利息」；嗣原告於民國97年10月
    21日言詞辯論期日追加乙○○為被告，並變更其聲明為：「
    (一)被告陳瑞龍應給付原告4,394,000元，其中232萬元被告乙○○應負連帶給付責任，及均自民國97年7月30日起至清償
    日止按週年利率百分之6計算之利息。(二)前項請求，被告戊○○、丁○○應連帶給付原告其中100 萬元，及均自97年7
    月30日起至清償日止按週年利率百分之5計算之利息。如任
    一被告為給付之範圍，他被告同免其責任。(三)被告陳瑞龍即
    正大機械工衛聯合技師事務所（下稱正大機械事務所）應給
    付原告112萬元，其中100萬元被告乙○○應負連帶責任，及
    均自民國97年10月15日起至清償日止按週年利率百分之6計
    算之利息。」並主張就前揭聲明第一項、第三項依票據關係
    為請求，就聲明第二項部分則依保證關係請求。
貳、嗣原告於本院98年1月6日言詞辯論期日，表明就聲明第一項
    部分關於被告乙○○部分追加返還借款請求權，關於原告對
    被告陳瑞龍之請求金額，撤回其中1萬元之請求（即關於附
    表編號10所示之支票部分之請求）；關於其中7萬4千元部分
    （即關於附表編號2、3、6、7、10、11、13所示之支票7紙
    部分之請求）不請求自97年7月30日起至清償日止按週年利
    率百分之6計算之利息；原聲明第三項，就原告對被告陳瑞
    龍之請求，關於其中12萬元部分（即關於附表編號16-21所
    示之支票6紙部分之請求）不請求自97年10月15日起至清償
    日止按週年利率百分之6計算之利息等語（見本院98年1月6
    日言詞辯論筆錄）；依原告減縮意旨，即原告聲明第一項部
    分應減縮為：「被告陳瑞龍應給付原告4, 384,000元，及其
    中431萬元自97年7月30日起至清償日止按週年利率百分之6
    計算之利息；被告乙○○應就其中232萬元及自97年7月30
    日起至清償日止按週年利率百分之6計算之利息負連帶給付
    責任。」；並將聲明第二項變更為「被告陳瑞龍即正大機械
    事務所應給付原告112萬元，被告乙○○應就其中100萬元負
    連帶給付責任，及均就其中100萬元部分連帶給付自97年10
    月15日起至清償日止按週年利率百分之6計算之利息。」，
    聲明第三項則變更為：「前項請求，被告戊○○、丁○○應
    連帶給付原告其中100萬元，及均自97年10月15日起至清償
    日止按週年利率百分之5計算之利息。如任一被告為給付之
    範圍，他被告同免其責任。」。
參、本件被告及追加被告乙○○對於原告前揭所為訴之變更及追
    加，均未異議而為本案之言詞辯論，原告上開訴之變更與追
    加，於法並無不合，程序上均應予准許。
肆、按獨資經營之商號，並無當事人能力。查正大機械事務所係
    由被告陳瑞龍所獨資經營，此有被告陳瑞龍提出之扣繳單位
    設立登記申請書影本1件附卷可稽，且為原告所不爭執，則
    該事務所並無當事人能力，應認與被告陳瑞龍為自然人人格
    為同一之當事人，合先敘明。
乙、實體方面：
壹、原告主張：
  一、原告持有被告陳瑞龍簽發如附表編號1至9、11至15所示之
      支票14紙，票面金額合計4,384,000元，屆期經提示均未
      獲兌現，被告陳瑞龍就上開票款自應負發票人責任。對被
      告抗辯附表編號2、3、6 、7、10、11、13之支票是為支
      付借款之利息而簽發不爭執，對此部分合計7萬4千元部分
      不重覆請求計算利息。又其中如附表編號1、8、9、12、
      14、15所示，票面金額合計2,320,000元之支票6紙係經被
      告乙○○背書，乙○○亦應就上開支票連帶負背書人責任
      ，爰依票據關係請求上開被告給付票款，另就被告乙○○
      上開背書之票款部分，對被告乙○○抗辯其中如附表編號
      1、8、9、12之支票已罹於背書人責任之時效期間不爭執
      ，惟因被告乙○○係因向原告借款而背書交付上開支票，
      爰就附表編號1、8、9、12、14、15所示之金額2,320,000
      元部分，並追加依消費借貸契約之法律關係，請求被告乙○○清償借款。
  二、原告持有被告陳瑞龍即正大機械事務所簽發如附表編號16
      -22所示合計票面金額112萬元之支票7紙，屆期經原告提
      示均未獲兌現，該被告應負發票人責任；對被告抗辯附表
      編號16-21之支票是為支付借款之利息而簽發不爭執，對
      此部分合計12萬元部分不重覆請求計算利息。又被告乙○○於附表編號22所示票面金額1 00萬元之支票1紙背書，
      應連帶負背書人責任。爰依票據關係，請求被告陳瑞龍即
      正大機械事務所應給付原告112萬元，被告乙○○應就其
      中100萬元負連帶給付責任，及均就其中100萬元部分自97
      年10月15日起至清償日止按週年利率百分之6計算之利息
      。
  三、被告戊○○、丁○○書立93年10月18日之同意書，保證陳
      瑞龍、乙○○積欠原告之原借款債務450萬元。上開債務
      已於93年10月31日、93年12月31日分別還50萬元，94年6
      月27日還150萬元，94年10月15日還100萬元，共已清償
      350萬元，尚餘100萬元，對被告抗辯債務人陳瑞龍於94年
      10月15日曾簽發交付50萬元2紙共計100萬元之支票換回原
      欠上開100萬元之支票，並輾轉延期換為如附表編號22所
      示之100萬元支票等情均不爭執，惟否認被告所辯被保證
      之餘額100萬元係改由正大機械事務所借款，並據以結清
      原450萬元借款及保證債務云云，原告並未同意由正大機
      械事務所為債務承擔，且該事務所係由陳瑞龍獨資，其人
      格與陳瑞龍同一，並不發生第三人債務承擔之效力，亦不
      發生清償原借款債務及保證債務之效力，且上開支票迄未
      兌現，則原債務仍不消滅，上開保證債務尚餘10 0萬元未
      清償，被告戊○○、丁○○之保證責任在100萬元範圍內
      仍存在。
  四、又被告戊○○、丁○○在同意書中已明示「茲同意保證無
      條件負責償還乙○○及陳瑞龍向吳陳秀娥借款所開支票…
      」，其意已放棄行使先訴抗辯權，故其於本案引民法第
      745條而為抗辯，顯非合法。又被告戊○○、丁○○雖主
      張先訴抗辯權，惟依民法第746條第2款、第4款規定，因
      主債務人即被告陳瑞龍、乙○○之住所於保證契約成立後
      有變更，致向其請求清償發生困難；且被告陳瑞龍名下等
      八筆土地，土地公告現值為2,050, 717元，且已遭他人假
      扣押，被告乙○○名下無財產，顯見無法清償本件被保證
      債務，被告戊○○、丁○○自不得主張先訴抗辯權。爰依
      保證之法律關係，就聲明第二項之債務，請求被告戊○○
      、丁○○應連帶給付100萬元及均自97年10月15日起至清
      償日止按週年利率百分之5計算之利息，如任一被告為給
      付之範圍，他被告同免其責任。
  五、並聲明：
  （一）被告陳瑞龍應給付原告4,384,000元，及其中431萬元自
        97 年7月30日起至清償日止按週年利率百分之6計算之
        利息；被告乙○○應就其中232萬元及自97年7月30日起
        至清償日止按週年利率百分之6計算之利息負連帶給付
        責任。
  （二）被告陳瑞龍即正大機械事務所應給付原告112萬元，被
        告乙○○應就其中100萬元負連帶給付責任，及均就其
        中100 萬元部分自97年10月15日起至清償日止按週年利
        率百分之6計算之利息。
  （三）前項請求，被告戊○○、丁○○應連帶給付原告其中
        100萬元，及均自97年10月15日起至清償日止按週年利
        率百分之5計算之利息。如任一被告為給付之範圍，他
        被告同免其責任。
貳、被告方面：
  一、被告陳瑞龍、乙○○、戊○○、丁○○均抗辯：
  （一）被告曾於93年10月18日書立同意書，約定：被告戊○○
        及丁○○同意保證無條件償還乙○○與陳瑞龍向原告借
        款所欠450萬元借款債務等語，但上開借款已於93年10
        月31日清償100萬元、94年6月27日清償150萬元，因原
        告於94年10月15日表明不願再與被告乙○○接洽，要求
        由正大機械事務所來處理，因而再由該事務所會計甲○○以發票人為被告陳瑞龍，票號FAY0000000號，帳號
        00000000號，票面額100萬元，發票日為94年10月15日
        ，農民銀行中港分行為付款人之支票交付原告，由原告
        存入其子陳俊升台中商業銀行000000000000帳號內兌現
        ，剩餘之100萬元，由被告陳瑞龍簽發票面金額各為50
        萬元支票，發票日均為95年10月15日、票號各為000000
        0號、000 0000號之支票2紙交付原告，以換回前開450
        萬元被保證債務剩餘100萬元之支票，並清償該450萬元
        被保證債務剩餘100萬元之債務，並由被告陳瑞龍獨資
        經營之正大機械事務所於94年10月15日簽發自94年12月
        15日起，每月2萬元的利息支票與原告，用以支付上開
        100萬元借款之利息，故前揭被保證債務100萬元已由正
        大機械事務所承擔，原被保證債務已清償完畢。上開95
        年10月15日之50萬元支票2紙屆期後再延期換96年10月
        15日票號8401號和8402號各50萬元支票2張，屆期再換
        發票日97年10月15日100萬元，票號為0000000號即附表
        編號22之支票。被告乙○○於97年12月26 日遇到原告
        ，原告說她不在乎錢，是因為被告乙○○於97年間向原
        告借的200萬元沒有還，認為是被騙很生氣才會告被告
        乙○○，原告說94年改由公司處理後，就不再和被告乙○○來往，而且不要被告乙○○小孩負責。
  二、被告陳瑞龍另抗辯：
  （一）被告陳瑞龍係專業技師，有關經濟金錢之往來均由被告
        乙○○處理，對與原告往來細節並不清楚，但本件原告
        提出之票據其上用印之印章為被告陳瑞龍所有，願負清
        償之責。
  （二）正大機械事務所負責人為陳瑞龍，係獨資。
  （三）附表編號2、3、6、7、10、11、13、16-21之支票，合
        計票面金額194, 000元，係支付利息，應不得再計入本
        件請求之本金計算請求利息。
  三、被告乙○○另抗辯：
  （一）依票據法第22條第2項，原告請求背書責任之票據如附表
        編號1、8、9、12共4紙，其追索權業因罹於4個月之時
        效而消滅。
  （二）對原告追加請求清償借款無意見，被告並無不清償之意
        。
  四、被告戊○○、丁○○另抗辯：
  （一）退步言之，縱認被告戊○○、丁○○仍應負保證責任，
        惟按民法第745條保證人先訴抗辯權之規定，被告戊○○、丁○○等特此主張，於原告於向被告陳瑞龍執行無
        效果前，拒絕清償之。又原告稱同意書內載有「無條件
        負清償責任」即為拋棄先訴抗辯權之意思並非事實，被
        告戊○○、丁○○並無拋棄之意思。
  五、均聲明：駁回原告之訴；如受不利判決願供擔保請准免為
      假執行。
參、本件兩造經法官整理及簡化爭點，結果如下：
  一、兩造不爭執之事實：
  （一）被告陳瑞龍對原告負有如附表編號1-9、11-22所示之支
        票債務共計5,504, 000元。
  （二）附表編號1、8、9、12、14、15、22所示之支票經被告
        乙○○背書。
  （三）被告陳瑞龍、戊○○、丁○○及乙○○曾於93年1 0月
        18 日書立同意書，約定：被告戊○○及丁○○同意保
        證無條件償還乙○○與陳瑞龍向原告借款所開支票，但
        其中中興銀行台中分行帳號22696帳戶支票號碼CSB0000
        000號日期93年10月18日金額450萬元整，此票已作廢重
        新開立，故不包括負責償還兌現之中。上開保證書所保
        證之債務係當時乙○○與陳瑞龍尚積欠原告之450萬元
        借款。
  （四）前項保證債務450萬元，於93年10月31日、93年12月31
        日各清償50萬元、94年6月27日清償150萬元、94年10月
        15日清償100萬元。
  （五）關於系爭保證債務450萬元迄94年10月15日所剩100萬元
        部分，由被告陳瑞龍獨資經營之正大機械事務所於94年
        10月15日開立自94年12月15日起，每月2萬元的利息支
        票給原告，並由被告陳瑞龍簽發2張50萬元支票，發票
        日為95年10月15日、票號各為0000000、0000000之支票
        交付原告，以換回前開450萬元剩餘100萬元的支票。
  （六）附表編號2、3、6、7、10、11、13、16-21之支票是屬
        於借款之利息。
  （七）原告請求背書責任之票據如附表編號1、8、9、12共4紙
        ，其追索權已經因罹於4個月之時效而消滅。
  二、本件爭執之事項：
  （一）關於系爭保證債務450萬元迄94年10月15日所剩100萬元
        部分，原告有無同意由被告陳瑞龍獨資經營之正大機械
        事務所於94年10月15日向原告借款100萬元或由其債務
        承擔，而消滅上開借款及保證債務餘額100萬元？
  （二）倘認上開保證範圍尚餘100萬元債務，尚未清償完畢，
        被告戊○○及丁○○仍應負保證責任，其是否得行使民
        法第745條之先訴抗辯權？
肆、得心證之理由：
  一、關於原告聲明第一項請求部分：
  （一）查原告主張其持有被告陳瑞龍簽發如附表編號1至9、11
        至15所示之支票14紙，票面金額合計4,384,000元，其
        中如附表編號1、8、9、12、14、15所示之支票6紙經被
        告乙○○背書，票面金額合計232萬元，屆期經提示均
        未獲兌現等事實，業據原告提出支票及退票理由單各14
        紙為證，且為被告陳瑞龍、乙○○所不爭執，原告上開
        主張自堪信為真正。
  （二）按在票據上簽名者，依票上所載文義負責，發票人、背
        書人及其他票據債務人，對於執票人連帶負責，又執票
        人向支票債務人行使追索權時，得請求自為付款提示日
        起之利息，如無約定利率者，依年利六釐計算，票據法
        第5條第1項、第144條、第96條第1項、第133條規定甚
        明。被告陳瑞龍為附表編號1-9及11-15所示支票之發票
        人，應就上開支票之票款負發票人責任。被告乙○○亦
        就前開經其背書之支票部分之票款負背書人責任。
  （三）次查，被告陳瑞龍抗辯上開支票其中附表編號2、3、6
        、7、10、11、13之支票是屬於借款之利息，不得重覆
        請求利息，此為原告所自認，則被告陳瑞龍上開抗辯自
        可採信。是原告減縮後之聲明，依票據關係僅請求被告
        陳瑞龍給付438萬4千元（即附表編號1-9、11-15之票款
        ），及其中431萬元自97年7月30日起至清償日止按週年
        利率百分之6計算之利息，為有理由，應予准許。
  （四）按支票之執票人，對前手之追索權，四個月間不行使，
        因時效而消滅。票據法第22條第2項定有明文。被告乙○○抗辯原告請求其負背書責任之票據如附表編號1、8
        、9、12共4紙，其追索權已經因罹於4個月之時效而消
        滅事實，為原告所不爭執，被告乙○○上開抗辯自堪採
        信。原告因而主張其聲明第一項向被告乙○○請求之
        232萬元票款其原因關係為借款關係，並就其聲明第一
        項請求「被告乙○○應就其中232萬元及自97年7月30日
        起至清償日止按週年利率百分之6計算之利息負連帶給
        付責任。」之部分，追加消費借貸之法律關係而為請求
        ，被告乙○○就其積欠原告上開232萬元之借款並不爭
        執，則原告依消費借貸契約之法律關係請求被告乙○○
        給付上開232萬元及自97年7月30日起至清償日止按週年
        利率百分之5計算之利息，為有理由。惟原告依上開法
        律關係請求被告乙○○給付之利息在超過週年利率百分
        之5部分之請求，即屬無據。
  （五）惟關於上開232萬元，其中70萬元部分，原告對被告乙○○之票款請求權並未罹於時效，故原告依票款關係請
        求被告乙○○給付該70萬元及自97年7月30日起至清償
        日止按週年利率百分之6計算之利息，亦有理由，惟關
        於原告對被告乙○○其餘162萬元部分，依票據關係所
        為請求則因罹於時效而無理由。
  （六）因被告乙○○就上開應給付原告部分與被告陳瑞龍所應
        給付原告之438萬4千元及其中431萬元自97年7月30日起
        至清償日止按週年利率百分之6計算之利息部分，就依
        票款請求權部分有連帶給付之責任，就依借款請求權給
        付部分則有不真正連帶責任之法律關係，是關於原告聲
        明第一項部分，原告請求「被告陳瑞龍應給付原告438
        萬4千元，及其中431萬元自97年7月30日起至清償日止
        按週年利率百分之6計算之利息；被告乙○○應給付原
        告232萬元，及其中70萬元自97年7月30日起至清償日止
        按週年利率百分之6計算之利息；其中162萬元自97年7
        月30日起至清償日止按週年利率百分之5計算之利息；
        關於被告乙○○應給付之部分，於任一被告為給付之範
        圍，他被告同免其責任。」為有理由，原告其餘請求，
        即屬無據，應予駁回。
  二、關於原告聲明第二項請求部分：
  （一）查原告主張其持有被告陳瑞龍即正大機械事務所簽發如
        附表編號16-22所示票面金額合112萬元之支票7紙，屆
        期經原告提示均未獲兌現；又被告乙○○於附表編號22
        所示票面金額100萬元之支票1紙背書等事實，業據原告
        提出支票及退票理由單各7紙為證，且為被告陳瑞龍、
        乙○○所不爭執，原告上開主張自堪信為真正。
  （二）被告陳瑞龍係附表編號16-22所示支票之發票人，應就
        上開支票之票款負發票人責任，被告乙○○為附表編號
        22所示之支票1紙之背書人，被告乙○○自應就上開支
        票之票款與被告陳瑞龍對原告負連帶給付責任。兩造均
        不爭執附表編號16-21之支票是屬於借款之利息，原告
        就聲明第二項亦減縮聲明，不就附表編號16-21之票款
        部分重覆請求法定遲延利息，是原告依票據關係請求被
        告陳瑞龍即正大機械事務所應給付原告112萬元，被告
        乙○○應就其中100萬元負連帶給付責任，及該二被告
        均就其中100萬元部分連帶給付自97年10月15日起至清
        償日止按週年利率百分之6計算之利息，為有理由，應
        予准許。
  三、關於原告聲明第三項請求部分：
  （一）關於系爭保證債務450萬元迄94年10月15日所剩100萬元
        並未消滅：
    １、被告抗辯94年10月15日已改由被告陳瑞龍即正大機械事
        務所向原告借款100萬元用以清償及承擔上開保證債務
        剩餘之100萬元債務，故該被保證債務之100萬元債務已
        消滅云云，則為原告所否認。按所謂保證，係指當事人
        約定一方（保證人）於他方（債權人）之債務人（主債
        務人）不履行債務時，由其代負履行責任之契約而言。
        按債務承擔，乃第三人與債務人或債權人所為以移轉債
        務為標的之契約，如債務人之債務並無移轉，而僅就其
        給付或履行方法有所約定，尚不得謂為債務之承擔。被
        告雖抗辯原告於94年10月15日表明不願再與被告乙○○
        接洽，要求由正大機械事務所來處理云云，惟查被告陳
        瑞龍係獨資經營正大機械事務所，該事務所並無獨立之
        人格，即與被告陳瑞龍之人格為同一，而被告陳瑞龍本
        即為被保證債務之債務人之一，對原告負有清償債務之
        義務，是本件並無由第三人承擔債務之清形，本件債務
        人之債務並未移轉，僅就其給付或履行方法有所約定，
        自不得謂為債務之承擔。被告上開抗辯，並不可採。被
        告聲請訊問證人即正大機械事務所會計甲○○以證明有
        債務承擔之事，亦不影響本院前揭認定，即無調查之必
        要，併此敘明。
    ２、再查被告自承於94年10月15日所交付原告之合計100萬
        元之2紙支票，嗣後再輾轉延期換票為如附表編號22所
        示之支票1紙，屆期亦未兌現，則上開換票之債務仍係
        被保證之債務範圍，該被保證債務並未消滅。被告雖又
        抗辯97年12月26日被告乙○○遇到原告，原告說她不在
        乎錢，是因為被告乙○○於97年間向原告借的200萬元
        沒有還，認為是被騙很生氣才會告被告乙○○，原告說
        94年改由公司處理後，就不再和被告乙○○來往，而且
        不要被告乙○○小孩負責云云，惟原告已予否認，被告
        復未舉證證明原告已同意消滅被保證債務100萬元及不
        向被告戊○○、丁○○請求保證債務，被告抗辯被告戊○○、丁○○之保證債務已消滅云云，即無可採。
  （二）被告戊○○、丁○○不得行使先訴抗辯權：
    １、按保證人於債權人未就主債務人之財產強制執行而無效
        果前，對於債權人得拒絕清償，民法第745條定有明文
        原告主張主債務人即被告陳瑞龍名下土地，僅餘有墓地
        ，且為共有，已遭他人假扣押，價值不足清償債務，被
        告乙○○名下無財產，顯見無法清償本件被保證債務，
        被告戊○○、丁○○自不得主張先訴抗辯權等語。按民
        法第746條第2款、第4款固規定：有下列各款情形之一
        者，保證人不得主張前條之權利：二保證契約成立後，
        主債務人之住所、營業所或居所有變更，致向其請求清
        償發生困難者。四主債務人之財產不足清償其債務者。
        經查原告主張被告陳瑞龍名下之土地，價值不足清償債
        務，業據提出下列土地之登記謄本為證，而被告所有台
        中縣沙鹿鎮○○○段埔子小段328、328-1、328-3、328
        -4、328- 5、328-6、328-7、32 8-8地號土地，權利範
        圍均為6分之1，地目為墓，公告現值按每平方公尺7,10
        0元計算結果為2,050,716元（7,100元ｘ1,733㎡ｘ1/6=
        2,050, 717元，以下四捨五入），惟被告陳瑞龍對原告
        所負債務達5,504,000元，上開土地價值顯不足清償其
        債務，是原告主張依前揭法條第4款規定，被告戊○○
        、丁○○不得行使先訴抗辯權，即屬有據，應可採憑。
  （三）是原告依保證契約之法律關係，請求被告戊○○、丁○○就原告聲明第二項之100萬元之被保證債務，負保證
        責任，請求：前項請求，被告戊○○、丁○○應連帶給
        付原告其中100萬元，及均自97年10月15日起至清償日
        止按週年利率百分之5計算之利息。如任一被告為給付
        之範圍，他被告同免其責任，為有理由，應予准許。
  四、從而，原告依前揭法律關係，所為如主文第一至三項部分
      之請求，為有理由，應予准許；其餘請求，即無理由，應
      予駁回。
伍、訴訟費用負擔之依據：民事訴訟法第79條、第85條第2項。
中    華    民    國    98    年    1    月    20    日
                  民事第一庭    法  官  張瑞蘭
 附表
┌─┬───┬─────┬─────┬─────┬─────┬─────┬──────┬─────┐
│編│發票人│ 發票日   │ 提示日   │票面金額  │付  款  人│票據號碼  │票據戶名    │備      註│
│號│      │（民國）  │（民國）  │（新台幣）│          │          │帳    號    │          │
├─┼───┼─────┼─────┼─────┼─────┼─────┼──────┼─────┤
│1 │陳瑞龍│97/04/12  │97/04/14  │  42萬元  │合作金庫銀│JT0000000 │陳瑞龍      │乙○○背書│
│  │      │          │          │          │行中港分行│          │201851      │          │
├─┼───┼─────┼─────┼─────┼─────┼─────┼──────┼─────┤
│2 │同上  │97/04/12  │97/04/14  │13,000元  │合作金庫銀│XG0000000 │陳瑞龍      │          │
│  │      │          │          │          │行西屯分行│          │126266      │          │
├─┼───┼─────┼─────┼─────┼─────┼─────┼──────┼─────┤
│3 │同上  │97/04/27  │97/04/28  │12,000元  │合作金庫銀│JT0000000 │陳瑞龍      │          │
│  │      │          │          │          │行中港分行│          │201851      │          │
├─┼───┼─────┼─────┼─────┼─────┼─────┼──────┼─────┤
│4 │同上  │97/04/28  │97/04/28  │ 100萬元  │合作金庫銀│XG0000000 │乙○○      │          │
│  │      │          │          │          │行西屯分行│          │109701      │          │
│  │      │          │          │          │          │          │            │          │
├─┼───┼─────┼─────┼─────┼─────┼─────┼──────┼─────┤
│5 │同上  │97/04/28  │97/04/28  │ 100萬元  │合作金庫銀│XG0000000 │乙○○      │          │
│  │      │          │          │          │行西屯分行│          │109701      │          │
├─┼───┼─────┼─────┼─────┼─────┼─────┼──────┼─────┤
│6 │同上  │97/04/30  │97/04/30  │   1萬元  │合作金庫銀│JT0000000 │陳瑞龍      │          │
│  │      │          │          │          │行中港分行│          │201851      │          │
├─┼───┼─────┼─────┼─────┼─────┼─────┼──────┼─────┤
│7 │同上  │97/05/01  │97/05/02  │ 9,000元  │同上      │JT0000000 │陳瑞龍      │          │
│  │      │          │          │          │          │          │201851      │          │
├─┼───┼─────┼─────┼─────┼─────┼─────┼──────┼─────┤
│8 │同上  │97/05/04  │97/05/05  │  40萬元  │同上      │JT0000000 │陳瑞龍      │乙○○背書│
│  │      │          │          │          │          │          │201851      │          │
├─┼───┼─────┼─────┼─────┼─────┼─────┼──────┼─────┤
│9 │同上  │97/05/12  │97/05/12  │  50萬元  │合作金庫銀│XG0000000 │陳瑞龍      │乙○○背書│
│  │      │          │          │          │行西屯分行│          │126266      │          │
├─┼───┼─────┼─────┼─────┼─────┼─────┼──────┼─────┤
│10│乙○○│97/05/17  │97/05/19  │   1萬元  │合作金庫銀│XG0000000 │乙○○      │          │
│＊│      │          │          │          │行西屯分行│          │109701      │          │
├─┼───┼─────┼─────┼─────┼─────┼─────┼──────┼─────┤
│11│陳瑞龍│97/05/30  │97/05/30  │   1萬元  │合作金庫銀│JT0000000 │陳瑞龍      │          │
│  │      │          │          │          │行中港分行│          │201851      │          │
├─┼───┼─────┼─────┼─────┼─────┼─────┼──────┼─────┤
│12│同上  │97/06/1   │97/06/2   │  30萬元  │同上      │JT0000000 │同上        │乙○○背書│
├─┼───┼─────┼─────┼─────┼─────┼─────┼──────┼─────┤
│13│同上  │97/06/30  │97/06/30  │   1萬元  │同上      │JT0000000 │同上        │          │
├─┼───┼─────┼─────┼─────┼─────┼─────┼──────┼─────┤
│14│同上  │97/07/17  │97/07/17  │  20萬元  │同上      │JT0000000 │同上        │乙○○背書│
├─┼───┼─────┼─────┼─────┼─────┼─────┼──────┼─────┤
│15│同上  │97/07/30  │97/07/30  │  50萬元  │同上      │JT0000000 │同上        │乙○○背書│
├─┼───┼─────┼─────┼─────┼─────┼─────┼──────┼─────┤
│16│正大機│97/04/15  │97/04/15  │   2萬元  │寶華商業銀│BB0000000 │正大機械工衛│          │
│  │械工衛│          │          │          │行中港分行│          │聯合技師事務│          │
│  │聯合技│          │          │          │          │          │所陳瑞龍    │          │
│  │師事務│          │          │          │          │          │帳戶276307  │          │
│  │所陳瑞│          │          │          │          │          │            │          │
│  │龍    │          │          │          │          │          │            │          │
├─┼───┼─────┼─────┼─────┼─────┼─────┼──────┼─────┤
│17│同上  │97/05/15  │97/05/15  │   2萬元  │同上      │BB0000000 │同上        │          │
├─┼───┼─────┼─────┼─────┼─────┼─────┼──────┼─────┤
│18│同上  │97/06/15  │97/06/16  │   2萬元  │同上      │BB0000000 │同上        │          │
├─┼───┼─────┼─────┼─────┼─────┼─────┼──────┼─────┤
│19│同上  │97/07/15  │97/07/15  │   2萬元  │同上      │BB0000000 │同上        │          │
├─┼───┼─────┼─────┼─────┼─────┼─────┼──────┼─────┤
│20│同上  │97/08/15  │97/08/15  │   2萬元  │同上      │BB0000000 │同上        │          │
├─┼───┼─────┼─────┼─────┼─────┼─────┼──────┼─────┤
│21│同上  │97/09/15  │97/09/15  │   2萬元  │同上      │BB0000000 │同上        │          │
├─┼───┼─────┼─────┼─────┼─────┼─────┼──────┼─────┤
│22│同上  │97/10/15  │97/10/15  │  100萬元 │同上      │BB0000000 │同上        │乙○○背書│
└─┴───┴─────┴─────┴─────┴─────┴─────┴──────┴─────┘
上正本係按原本作成
如不服本判決，應於判決送達後20日內，向本院提出上訴狀。（
須按他造當事人之人數附繕本）。
中    華    民    國    98    年    1     月   20    日
                                書記官


司法院資訊處製作；財團法人民間司法改革基金會備份。
